【裁判字號】    90,判,1985
【裁判日期】    901031
【裁判案由】    消防法
【裁判全文】
最  高  行  政  法  院  判  決                    九十年度判字第一九八五號
    上  訴  人  甲○○○
    送達代收人  繆  璁律師
    被 上訴 人  臺北縣政府
    代  表  人  蘇貞昌
右當事人間因消防法事件，上訴人對於中華民國八十九年九月二十七日台北高等行政
法院八十九年度簡字第一○號判決，提起上訴，本院判決如左：
    主  文
上訴駁回。
上訴審訴訟費用由上訴人負擔。
    理  由
本件上訴人主張：上訴人係臺北縣淡水鎮○○路十一巷一號嘉賓海產餐廳管理權人，
被上訴人所屬消防局第三大隊淡水消防分隊於八十九年一月二十九日前往該場所實施
消防安全檢查，發現該廚房內使用二百公斤裝液化石油氣鋼瓶之規格未符合規定，即
開立違反消防法案件通知單逕行舉發。經被上訴人依消防法第十五條及第四十二條規
定，以八十九年二月十一日（八九）北府消預字第○五二四九○號處分書，予以裁處
罰鍰新台幣貳萬元之處分。然依「公共危險物品及可燃性高壓氣體設置標準暨安全管
理辦法」（下稱本辦法）第三章章節名稱，及該章第二十七條全文以觀，第二十七條
規定係針對液化石油氣”販賣場所”所作之規定，其內容無非係規定”液化石油氣販
賣場所”所得儲存之總重量、備用量、所得使用之鋼瓶必須符合CNS 二四四八「液化
石油氣鋼瓶（瓶身）構造」規定等；然本案上訴人所經營者並非”液化石油氣販賣場
所”，因此本於罪刑法定主義，自不得以第二十七條作為處罰之依據。本件上訴人並
非”液化石油氣販賣場所”所使用可燃性高壓氣體容器，依本辦法第二十五條第一項
規定「可燃性高壓氣體容器之規格，準用第十七條第一項規定二再依第十七條第一項
規定」公共危險物品之容器應符合國家標準，”如無國家標準者，應適用有關機關所
定或國際通用之規格”。」以觀，因國家標準CNS 二四四八「液化石油氣鋼瓶（瓶身
）構造」僅就二公斤、四公斤、十公斤、十六公斤，二十公斤、五十公斤等六種作標
準訂定，對於這六種以外之容器，依第十七條第一項末段規定因無國家標準者，自應
適用有關機關所定或國際通用之規格。本案上訴人係因使用二百公斤之容器（鋼瓶）
，依中央目的事業主管機關行政院勞工委員會八十一年四月十四日台八十一勞檢字第
○八一八○號函指示「對於高壓氣體鋼瓶，其內容積在○．五立方公尺（二百五十一
公斤）以下者，如事業單位以水壓試驗、外觀檢查合格並依批號製作檢查成績備查者
，認定符合高壓氣體勞工安全規則第九十二條第一款規定，得予灌裝，對上開容器於
『高壓氣體勞工安全規則』未定前，依勞工檢查方針處理。」，再依經濟部商品檢驗
局輸入檢驗合格證書足認本案上訴人所使用之二百公斤之容器（鋼瓶）係符合本辦法
第二十五條準用第十七條第一項之規定，應無在得處罰之列。就同一案例，前有士林
地方法院作成不處罰之裁定可參等情，求為撤銷訴願決定及原處分之判決。
被上訴人則以：本辦法第二十七條第一項固係針對液化石油氣販賣場所作規範，然第
二項係針對家庭、營業使用者作規範，非上訴人所稱對販賣場所所作之規定，查上訴
人雖非本辦法第二十七條第一項販賣類場所，但屬於第二項營業使用者，自應符合同
條第三項之規定。即中國國家標準CNS 二四四八「液化石油氣鋼瓶（瓶身）構造」規
定，液化石油氣鋼瓶儲氣量之重量可分為二公斤、四公斤、十公斤、十六公斤、二十
公斤、五十公斤六種，但二百公斤鋼瓶並不包含在內。次按：可燃性高壓氣體主管機
關為內政部消防署，非行政院勞委會。本辦法第二十七條第三項已有特定規格之規定
，二百公斤裝液化石油氣鋼瓶非所得使用之規格，此與該二百公斤裝鋼瓶是否經檢驗
合格等並無關連等語，資為抗辯。
原審以：本辦法第二十七條規定：「液化石油氣販賣場所儲放之液化石油氣，總儲氣
量不得超過一二八公斤。液化石油氣備用量，供家庭使用者，不得超過四十公斤；供
營業使用者，不得超過八十公斤。前二項液化石油氣鋼瓶儲氣量之重量，應符合 CNS
二四四八「液化石油氣鋼瓶（瓶身）構造」，第一項係就販賣場所之規定，第二項則
為對家庭及營業場所之規定，第三項則就第一、二項所使用容器鋼瓶儲氣量之重量之
規定。因此無論是販賣場所、家庭、營業場所所使用之液化石油氣鋼瓶儲氣量之重量
，均應符合CNS二四四八「液化石油氣鋼瓶（瓶身）構造」，而CNS二四四八「液化石
油氣鋼瓶（瓶身）構造」分為二公斤、四公斤、十公斤、十六公斤、二十公斤、五十
公斤六種，並無二百公斤鋼瓶之規格，亦即販賣場所、家庭，營業場所所使用液化石
油氣鋼瓶（瓶身）構造不得使用二百公斤鋼瓶，至其他場所則不在此限，其規定甚明
。次查：可燃性高壓氣體主管機關依消防法第三條規定為內政部（消防署），並非勞
委會；且該函內所指之高壓氣體勞工安全規則係依勞工安全衛生法所製定，而勞工安
全衛生法之立法目的在「保障勞工安全與健康」，而消防法之立法目的則為「預防火
災、搶救災害及緊急救護，以維護公共安全，確保人民生命財產」，二者並不相同。
再者，勞委會該函所指之「高壓氣體勞工安全規則第九十二條第一款」規定，其條文
於八十七年六月三十日修正前為「高壓氣體之灌裝，應使用經檢查合格之容器或儲槽
」，業經於八十七年六月三十日經修正為「高壓氣體之灌裝、應使用符合現行法令規
定之合格之容器或儲槽」，增加「應符合現行法令規定」之內容，而上訴人所管理之
嘉賓海產餐廳使用之液化石油氣容器鋼瓶既不符合現行之本辦法第二十七條第三項「
CNS 二四四八液化石油氣鋼瓶（瓶身）構造」，重量為二公斤、四公斤、十公斤、十
六公斤、二十公斤、五十公斤之規定，則其以勞委會對舊法規定之釋示函據以主張免
責，亦無可採；至系爭二百公斤鋼瓶，可否灌裝其他高壓氣體或灌裝於販賣場所、家
庭、營業場所以外場所所使用之液化石油氣，則非本件所應審究。另上訴人所提台灣
士林地方法院八十八年度秩抗字第六號裁定，則係就是否違反社會秩序維護法第六十
五條第四款規定所為之裁判，與本件無涉，併此明等語，因而為上訴人敗訴之判決
，於法洵無違誤，上訴意旨仍執陳詞，徒就本辦法第二十七條第二項規定意旨，憑持
其主觀上法律見解之歧異，指摘原判決違背法令，聲明廢棄，非有理由，應予駁回。
據上論結，本件上訴為無理由，爰依行政訴訟法第二百五十五條第一項、第九十八條
第三項前段，判決如主文。
中    華    民    國      九十      年      十        月    三十一      日
                    最 高 行 政 法 院  第 二 庭
                                審 判 長 法  官      陳  石  獅
                                         法  官      林  家  惠
                                         法  官      彭  鳳  至
                                         法  官      高  啟  燦
                                         法  官      黃  合  文
右  正  本  證  明  與  原  本  無  異
                                         法院書記官  張  雅  琴
中    華    民    國      九十      年      十一      月      二        日


司法院資訊處製作；財團法人民間司法改革基金會備份。
